【裁判字號】    90,上訴,599
【裁判日期】    901102
【裁判案由】    貪污治罪條例等
【裁判全文】
臺灣高等法院刑事判決                              九十年度上訴字第五九九號
    上  訴  人
    即  被  告  己○○
    選任辯護人  柴啟宸
                楊嘉馹
    上  訴  人
    即  被  告  辛○○
    選任辯護人  張修誠
                葉大慧
                陳佳瑤
    上  訴  人
    即  被  告  戊○○
          （原名張欣怡）
    選任辯護人  簡炎申
右列上訴人因貪污治罪條例等案件，不服臺灣臺北地方法院八十六年度訴字第八六０
號，中華民國八十九年六月十九日第一審判決（起訴案號：臺灣臺北地方法院檢察署
八十六年度偵字第三三八一號、第五三五六號、第七三九一號、第七四六七號、偵緝
字第二八０號）提起上訴，本院判決如左：
    主    文
原判決關於己○○、辛○○違反國家安全法部分及戊○○科刑部分，均撤銷。
己○○幫助違反人民入出境，應向內政部警政署入出境管理局申請許可，未經許可，
不得入出境之規定，處有期徒刑捌月。
辛○○幫助違反人民入出境，應向內政部警政署入出境管理局申請許可，未經許可，
不得入出境之規定，處有期徒刑伍月，如易科罰金，以佰元折算壹日。
戊○○共同使犯人隱避，處有期徒刑肆月，如易科罰金，以佰元折算壹日。
戊○○被訴收受藏匿贓物、以賭博為常業部分，均無罪。
    事    實
一、己○○係內政部警政署企劃委員會簡任專門委員，於民國八十一年一月間起，至
    八十二年九月間止，擔任台北市政府警察局景美分局分局長，八十二年九月至八
    十三年七月期間，轉任台北市政府警察局士林分局分局長，八十三年七月間至八
    十四年三月間，任職台北市政府警察局中正第一分局分局長，八十四年三月間起
    ，迄八十五年七月間止，調任台北市政府警察局中山分局分局長，綜理分局全般
    勤、業務，為依據法令從事公務之人員，負責轄區內犯罪之查緝及治安之維護等
    工作，其明知張台雄（未到案，通緝中）為替周人蔘電玩集團長期經手該集團行
    賄各階層警官之警官，涉有貪污治罪條例第四條第一項第五款之對於違背職務之
    行為，收受賄賂之重嫌，於周人蔘上開行賄案發後，為司法機關急欲逮捕之犯人
    ，竟深恐張台雄為調查局人員緝獲，內情曝光，不僅自身受拖累，而且嚴重影響
    警界形象，乃於八十五年四月上旬某日，在前揭中山分局內，唆使有十餘年交情
    之辛○○幫助張台雄安排偷渡出境，並議謀偷渡前之隱匿等事宜。己○○、辛○○遂共同基於藏匿張台雄之犯意聯絡，推由辛○○於八十五年四月十日凌晨二時
    許將張台雄藏匿在台北市○○路○段八十四巷四號東王皇宮理容院內。同日辛○○旋夥同知情之張台雄前妻庚○○（業經原審以共同藏匿犯人罪，判處有期徒刑
    四月，緩刑三年確定）將張台雄移至台北縣蘆洲鄉○○路一六七巷十五號二樓庚○○知情之胞姊許專色（經原審以共同藏匿犯人罪，判處有期徒刑四月，緩刑三
    年確定）住處藏匿。同年月十五日晚上，辛○○、庚○○再將張台雄帶至東王皇
    宮理容院藏匿；隔一日（即十七日）再轉至知情並有意與庚○○共同藏匿張台雄
    之乙○○（經原審以共同藏匿犯人罪，判處有期徒刑四月，緩刑三年確定）位於
    台北縣汐止鎮○○路○段二八三號十六樓之三之住處，而將張台雄藏匿該處，藉
    以逃避調查局人員之搜查。嗣同年月二十日左右，辛○○即基於幫助張台雄偷渡
    出國境之犯意，以一百五十萬元代價，透過簡錦俊安排張台雄偷渡，簡錦俊乃以
    四十萬元之代價找其表姐夫蔡萬賜轉請其女婿林清文幫忙，林清文再以十萬元代
    價請黃輝雄駕船，簡錦俊再以五十萬元酬勞請大陸福建平潭之「薛義武」（實際
    年籍姓名不詳之大陸成年男子，未據起訴）派船接運，辛○○以此方式與簡錦俊
    、蔡萬賜、林清文、黃輝雄（以上四人此違反國家安全法之犯行，業經原審分別
    判處簡錦俊、蔡萬賜、林清文有期徒刑四月；黃輝雄有期徒刑六月確定）、「薛
    義武」，於八十五年四月二十五日六時許，先由辛○○利用其不知情之專用司機
    丙○○將張台雄載至台北縣野柳龜吼村漁港附近，而黃輝雄則駕駛太平洋一六八
    號海釣船，從上址龜吼村漁港出發至野柳與基隆嶼間外海約五、六海浬處等候，
    次由林清文駕橡皮艇接駁張台雄上該海釣船，再由黃輝雄駕該船駛至富貴角西北
    方約四十海浬北緯二十五度五十分，東經一二一度五十分約定地點，將張台雄交
    予大陸漁船運至廣東汕頭上岸，轉送至福建福州外貿酒店安頓，幫助張台雄未經
    內政部警政署入出境管理局之許可而偷渡出境。
二、戊○○亦明知其父張台雄在周人蔘電玩集團弊案爆發後，係司法機關急欲搜捕之
    犯人，竟為利其潛逃及脫免調查人員之緝獲，於八十五年四月十二日，由戊○○
    與其母庚○○先打電話給周人蔘之妻胡麗華（未到案，到案後另結）之弟丁○○
    （經原審法院以共同使犯人隱避罪，判處有期徒刑六月確定），要求資助張台雄
    逃亡費用，丁○○因其姊胡麗華之故，且曾欠張台雄人情，乃同意之。戊○○與
    庚○○、丁○○即共同基於使張台雄隱避之犯意聯絡，先由丁○○於當日下午在
    台北市○○○路太平洋崇光百貨前廣場，將其私人所有之現款二十四萬元交給戊○○轉給張台雄。嗣張台雄偷渡成功後，辛○○即刻前往大陸接應，於八十五年
    五月二十四日辛○○持張台雄親筆所寫「目前很好，需要四百萬元」字條傳遞訊
    息予在台之戊○○、庚○○，戊○○復接續前揭使張台雄隱避之犯意，並與辛○○、其母庚○○共同基於犯意之聯絡，由戊○○與其母庚○○於八十五年五月二
    十九日同赴華僑銀行中山分行，自戊○○先前依其父張台雄指示以黃筱雯名義所
    租保險箱內存放之七百八十五萬中提取三百五十萬元，結匯成美金十二萬五千元
    ，於翌日（即二十五日）下午在汐止乙○○住處中庭花園咖啡廳交辛○○攜往大
    陸供張台雄維持逃亡生活。又八十五年八月十八日，戊○○再與其母庚○○委託
    知情且有意與彼等共同使張台雄隱避之魯順連，攜帶戊○○、庚○○母女所籌措
    之美金三萬八千一百二十七元（折合新台幣為一百萬元）至大陸福州西湖飯店交
    予張台雄花用。
三、案經臺灣臺北地方法院檢察署檢察官指揮法務部調查局臺北市調查處調查並移送
    檢察官偵查起訴。
    理    由
壹、有罪部分：
一、訊據上訴人即被告（下稱被告）己○○否認有上揭犯行，並辯稱：(1)渠與周人蔘
    弊案無任何牽涉，周人蔘在調查局筆錄中稱：「己○○與百利行並無關係」，而
    辛○○帶回張台雄之親筆信函所列舉之受賄名單中沒有渠牽涉在內，渠既未收受
    同案賄款，自無為自己或他人藏匿張台雄，或協助安排張台雄偷渡之必要與動機
    。(2)公訴人以張台雄、庚○○、壬○○、丁○○四人於八十五年四月十二日晚上
    在蘆洲張台雄藏匿處之談話錄音帶譯文為據，惟該錄音帶之關鍵證人張台雄並未
  到庭接受詰問，且係丁○○在張台雄不知情下竊錄的，況其內容確有誇大之處，
    因之無證據能力，自不得採為認定渠犯罪之證據。又錄音帶譯文內容與張台雄當
    晚所述有很多出入不實在之處，是檢調單位偵辦此案欠缺客觀之辦案態度，且早
    已預設立場，欲將渠入罪。(3)周榮村提到「是己○○主導，我有拿五十萬元給他
    」，惟從各項證據得知，周榮村涉入本電玩弊案受賄程度最深，列為受賄名單首
    位，況其後有意殺張台雄滅口、及申請退休逃避國外之舉；另事實上張台雄偷渡
    逃亡的費用，從跡證顯示，均係張台雄自己出的錢。周榮村為求卸責自保，顯難
    期其陳述與事實相符。(4)電玩弊案發生後，渠關心此案純係行政責任心使然，竟
    遭檢調人員誤認渠關心此弊案，怕事態擴大，而教唆辛○○安排張台雄出境云云
    。上訴人即被告（下稱被告）戊○○固坦承與其母庚○○於右揭事實欄編號二所
    示時、地，自黃筱雯名義所租保險箱內提取三百五十萬元，結匯成美金十二萬五
    千元及另籌措美金三萬八千一百二十七元，分別透過辛○○、魯順連轉交張台雄
    ，以供其維持逃亡生活等情，惟否認有何隱避之犯行，並辯稱：伊沒打電話給丁○○，他們談事情時，伊都沒有在場；伊沒有跟他碰面，也沒有拿錢。伊所有的
    事情都是聽伊父親指示云云。上訴人即被告（下稱被告）辛○○則供承於上開事
    實欄編號一所示時、地藏匿人犯張台雄及幫忙張台雄安排偷渡出國境之事實，惟
    爭執原審法院量刑過重而已。
二、經查：
    (一)被告辛○○於犯罪事實欄編號一所示時、地共同隱匿張台雄及幫忙張台雄偷渡
      及犯罪事實欄二所示受託將美金十二萬五千元（折合新台幣三百五十萬元）轉
      交張台雄等情，業據證人即辛○○司機丙○○、同案被告戊○○、庚○○、許
      專色、乙○○，及簡錦俊、林清文、蔡萬賜、黃輝雄分別於調查、偵訊或法院
      審理中供證在案，訊之被告辛○○亦均坦承不諱，堪認係屬真實。而周人蔘賭
      博電玩案發，因有多名高階警官貪瀆涉案，張台雄居中經手行賄，涉案尤深，
      其犯罪跡證甚明。惟張台雄潛逃拒不到案，檢調人員積極欲將之逮捕歸案，全
      國影、音、文字媒體逐日不斷報導，全國矚目，眾所皆知。是被告辛○○於此
      仍故行藏匿及幫助張台雄偷渡出境，其犯行甚為明確，足堪認定。
    (二)訊之被告己○○雖矢口否認有唆使辛○○幫助張台雄出國境及議謀偷渡前之隱
      匿等事實，惟查：
      (1)據被告辛○○就本件偷渡之策劃於調查局、偵查及法院審理中之相關陳述，
        雖有前後不一，惟始終未曾供證係周人蔘集團成員指使或安排之事實，核與
        同案被告丁○○於調查中所稱：「我不認識「蔡頭（即辛○○，下同）」，
        我總共只見過「蔡頭」二次，第一次是四月十二日在蘆洲，我先到，「蔡頭
        」後到，我曾問他貴姓，他說叫他「蔡頭」．．．（見偵字第一二三０九號
        卷，第五六頁背面）」；同案被告庚○○於調查中指稱：「．．．預定偷渡
        的當天早上，我們在報紙上看到登載有「張台雄準備自金山一帶偷渡」的消
        息，所以「蔡頭」研判可能是丁○○洩漏消息，因此取消原定計畫，另找管
        道。（見偵字第一二三０九號卷，第一一頁）」等情節大致相符，足證周人
        蔘集團並非指使被告辛○○策劃本件張台雄偷渡者無訛，核先敘明。
      (2)又稽核證人辛○○所指起意幫助張台雄安排偷渡之原因，其於偵、審中曾供
        稱：「周人蔘電玩弊案發生後，張台雄到公司來找我，說他出事了，可能要
        跑路，希望我幫他處理．．．房子，另要我幫他找尋偷渡的管道，我基於好
        朋友的立場雖答應幫忙。」、「．．．基於同情張台雄之處境，加以藏匿並
        安排張台雄偷渡到大陸。」（見偵字第一六八０三號卷，第六０背面、第一
        二六頁背面）、「我幫助張台雄偷渡出境。．．．（與你接頭幫張台雄者何
        人？）張台雄找我（見原審卷(三)，第五六頁）」；嗣又改稱：「（你怎麼會
        幫張台雄偷渡？）我與張台雄是多年好友，他告訴我他有難，會連累很多同
        仁及其他檢調單位朋友，甚至有生命危險，要我救他，再加上周榮村也拜託
        我幫忙，所以才幫他的。我才會著手安排張台雄偷渡出境（見偵字第一六八
        ０三號卷，第一八三頁背面）。」、「案發後，我去中山分局，跟分局長、
        副分局長都很熟，分局長說周副分局長有事找我，我就到周副分局長辦公室
        去聊天，當時我就跟他在場，剛開始閒聊，後來周跟我說，周人蔘案件影響
        警察風紀很大，大老闆也很關心，他問我有認識朋友的話，把他送出去（見
        本院九十年五月二十五日訊問筆錄，第三頁）。」；末則供稱：「那天四月
        十日是周榮村請張台雄跟我約在那裡碰面，才將張台雄帶到東王皇宮，因為
        『我跟張台雄沒有交情』，要求要請老闆來，後來才又帶他到蘆洲．．．（
        九十年六月一日訊問筆錄，第七頁）」云云，顯然證人辛○○就其與張台雄
        究否有朋友情誼？誰指使其幫助張台雄偷渡？前後供述反覆不一，已見其多
        有隱瞞。況共同被告周榮村歷經多次調查、偵查中，固坦承收賄之犯行，惟
        猶堅詞否認曾指示辛○○安排張台雄偷渡出境等情事，並陳稱：「（．．．
        你有無指示辛○○安排張台雄出境？）沒有，我和辛○○不熟，不可能指示
        他安排張台雄偷渡出境，不過己○○和辛○○很熟，應該是己○○指示辛○○主導張台雄偷渡出境。（見偵字第二六四八四號卷，第五七頁）」云云，
        益徵可疑。另本院衡酌證人辛○○於藏匿張台雄及協助偷渡出境後之出國期
        間，與他人聯繫之情形，則其於調查或偵訊中分別指稱：「（丙○○．．．
        供稱：張台雄尚未偷渡出境前，你數次前往張台雄藏匿處所與張台雄碰頭，
        都是他開車載你去的，而且你每次與張台雄碰頭之前或之後都會到台北市警
        察局中山分局找分局長己○○，你的目的何在？你作何解釋？）是確有這回
        事，不過並不是每次我與張台雄碰頭的前（或後），我都有去找己○○．．
        ．。」、「（．．．怎麼經常去向己○○報告偷渡的事？）因為張台雄與己○○也好像親兄弟一樣，我猜想己○○應該知道我有幫張台雄，我去給他看
        一看，讓他放心。」、「（你在安排張台雄偷渡大陸後，曾兩度往返大陸探
        視張台雄，你有無於返台後將張台雄之狀況，回報己○○？）我在返回台灣
        後，有到己○○辦公室去坐，順便談一談。」、「（〔提示〕辛○○與陳圓
        圓電話通聯譯文．．．，通聯內容略以：你詢問陳圓圓有關周人蔘電玩案後
        續發展情形，並抱怨戊○○母女二人何以還不能交保，你表示要他們交保後
        ，你才能放心，並談及你要詢問「長腳」戊○○等二人未交保前是否能返回
        台灣？你電話中所提「長腳」係指什麼人？）電話中提到的「長腳」是指前
        中山分局長己○○。」等語（以上見偵字第一六八０三號卷，第六一頁背面
        、第一二七頁、第一五九頁背面、第一七四頁背面），核與證人即辛○○專
        用司機丙○○於調查、偵訊中證稱：「．．．辛○○在藏匿及安排張台雄偷
        渡之前，每次都是在晚上前去與張台雄碰面，所以我印象很深，他去與張台
        雄碰面之前或之後，都會到台北市警察局中山分局找分局長己○○，而且庚○○、戊○○在五月三十一日被逮捕到後，報紙有刊登此一消息，六月一日
        辛○○從香港要返回台灣時，從香港打電話給我，通知我去接機，我在電話
        中告知庚○○母女出事，辛○○就說，回來後要馬上去中山分局找己○○，
        當天晚上我在機場接到辛○○後即趕到中山分局．．．（同上偵卷，第一０
        二頁、第一０六頁背面）。」；證人即辛○○秘書陳圓圓於調查中指稱：「
        辛○○於八十五年六月初匆忙出境，事前曾告訴我因牽涉張台雄及周人蔘電
        玩案，必須出國避一陣．．．，辛○○出境後，多次電囑我及邢志剛向己○○調度資金、換票及查詢周人蔘案發展狀況，渠有無被限制出境，何時可返
        台等，辛○○及己○○兩人關係的確很密切。」云云等情大致相符，並有電
        話監聽記錄影本一份（同上偵卷，第六三頁至第六四頁背面）附卷足憑，均
        徵被告辛○○在此期間與己○○之聯繫猶較本案周榮村或他人頻繁且切乎於
        時，自以被告己○○涉案之可能性為大。至被告辛○○事後附和被告己○○
        而改稱：沒有去見己○○云云，無非迴護之詞，不足採信。復參以被告辛○○雖多次拒不回答是否被告己○○指使渠安排張台雄偷渡，然依八十五年十
        一月二十二日之偵查筆錄中所載，被告辛○○與侯寬仁檢察官在訊問前聊天
        時，辛○○曾提到是渠與己○○及周榮村在泡茶聊天時，己○○拜託辛○○
        幫忙送張台雄出境，惟在正式訊問時辛○○則否認上情，經檢察官再訊以「
        是否你（辛○○）與己○○交情十幾年，情同兄弟，不方便講他（己○○）
        ？」，辛○○回答「對」（見偵字第一六八０三號卷，第二一七頁背面）。
        翌日檢察官再問辛○○：「上次提到周榮村、黃丁燦、己○○之事（即速送
        張台雄出境）實在？」辛○○答稱「實在」（同上偵卷，第二二二頁背面）
        ，辛○○與己○○有十多年交情，情同手足，為其等二人所是認，辛○○顯
        無誣攀己○○之可能，益證其涉案之程度。況按測謊鑑定，係依一般人在說
        謊時，會產生遲疑、緊張、恐懼、不安等心理波動現象，乃以科學方法，由
        鑑定人利用測謊儀器，將受測者之上開情緒波動反應情形加以記錄，用以分
        析判斷受測者之供述是否違反其內心之真意而屬虛偽不實。故測謊鑑定，倘
        鑑定人具備專業之知識技能，復基於保障緘默權而事先獲得受測者之同意，
        所使用之測謊儀器及其測試之問題與方法又具專業可靠性時，該測謊結果，
        如就有利之供述，經鑑定人分析判斷有不實之情緒波動反應，依補強性法則
        ，雖不得作為有罪判決之唯一證據，但非無證據能力，仍得供裁判之佐證，
        最高法院八十八年台上字第二九三六號判決可資參照。經查，調查局人員曾
        將被告辛○○送法務部調查局接受測謊評鑑，該局為國內具專業可靠性之鑑
        定單位，且受測過程中亦均無異議提出而為登載，則經該局以控制問題法、
        混合問題法、緊張高點法之鑑定方式，其鑑定結果為：被告辛○○稱：(1)己○○未令其安排張台雄偷渡事宜．．．，經測試呈情緒波動反應，應係說謊
        ，此有該局陸(三)字第八五００四四八五八號鑑定通知書在卷（同上偵卷，
        第一四三頁）可供參酌，揆諸上開判決之旨，參核前揭之不利事證及說明，
        自可作為本件犯罪事實之佐證，而為被告己○○不利認定之基礎。
      (3)本案關鍵證人張台雄雖未緝捕到案，惟據曾與之接觸之同案被告於歷次調查
        、偵訊筆錄中曾指證被告己○○授意辛○○安排張台雄出境者，計有：壬○○（八十六年三月二十七日偵查筆錄〔偵字第七四六七號卷，第三０頁〕、
        八十五年五月二十四日調查筆錄〔偵字第一二三０九號卷，第三四頁背面至
        三七頁）、丁○○（八十五年四月十九日調查筆錄〔偵字第七四六七號卷，
        第四０頁至第四二頁〕、八十五年四月二十四調查筆錄〔偵字第二五五四一
        號卷，第一五頁至第一六頁〕、八十五年十一月十一日偵查筆錄〔同上偵卷
        ，第二七頁背面至第二八頁、第二九頁〕、八十五年六月二日調查筆錄〔偵
        字第一二三０九號卷，第五六頁至第五七頁〕）、魯順連（八十五年十一月
        二十日調查筆錄〔偵字第七四六七號卷，第八頁至第一０頁〕、八十五年十
        一月二十日偵查筆錄〔同上偵卷，第一二頁至一五頁〕、八十五年十一月二
        十三日調查筆錄〔同上偵卷，第一二頁背面至第一三頁〕），以上證人所供
        證詞雖有部分不盡相符之處，則屬與己有利害關係致避重就輕，或其訊息有
        所偏漏，惟同一指述被告己○○授意辛○○安排出境之基本事實則互核相符
        。而徵之周人蔘集團並非指使被告辛○○策劃本件張台雄偷渡者，已如前述
        。同案被告壬○○、丁○○、魯順連與被告己○○亦無仇隙，顯無甘冒偽證
        罪責，故行栽贓之必要。是被告己○○辯稱：無指使辛○○安排張台雄偷渡
        云云，顯非無疑。再者，同案被告丁○○、壬○○與張台雄於八十五年四月
        十二日在台北縣蘆洲鄉○○路一六七巷十五號二樓許專色住處之談話錄音帶
        ，經本院傳喚台北市調查處人員許峰豪、林玲蘭會同實際勘驗並修正其與原
        譯文間之差異後，製成勘驗筆錄附卷（見本院卷(二)）憑考。而據此錄音帶勘
        驗筆錄所載：張台雄所謂我的「頭子」就是中山分局長，張台雄就壬○○質
        問張老板是台北市那個分局長，亦稱是中山分局張分局長等語，被告己○○
        對此並無異議，核與辛○○司機丙○○在調查、偵查中所供於四月九日午夜
        曾載辛○○到台北市○○街某酒店後，載一中年男子（即張台雄）上車到東
        王皇宮理容院，旋又送到蘆洲（見偵字第一六八０三號卷，第一００頁背面
        、第一０五頁）；同案共犯壬○○所稱：「（經查當天你等與張台雄曾談及
        安排張台雄偷渡至大陸等情，內容究係如何？）當天張台雄確曾表示渠過去
        長官，現任分局長之張姓警官正透過關係安排他偷渡赴大陸．．．。（前述
        欲安排張台雄偷渡之張姓警官究係何人？）應係現任台北市警局中山分局分
        局長己○○（偵字第一二三０九號，第三五頁）」；同案共犯丁○○陳稱：
        ．．．己○○在四月十日左右，曾約張台雄在延吉街忠孝東路卡拉ＯＫ見面
        ，張某不願意，但二個小時後，張台雄回家路經過該卡拉ＯＫ，見己○○還
        在等，所以張台雄只好跟他碰面研商。．．．張台雄曾被帶到一個處所，裡
        面都是兄弟，張台雄以為當時他會被作掉，但兄弟說把他身分證都弄好了，
        萬萬不要回來了，並說是張分局長弄的，張分局長表示，已經找了一個有錢
        人，幫他弄身分證，並保證他絕對安全，那個有錢人也會每天向上頭報告。
        ．．．張台雄表示，所謂「張老闆」就是中山分局分局長（見偵字第二五五
        四一號，第一六頁）」等語，則不論係時間、地點、在場人物等情狀，均大
        致契合，自堪信實為真。被告己○○雖以同案被告辛○○之證詞指稱該次與
        張台雄會面者係周榮村，惟同案被告辛○○相關證詞反覆，已如前述，且倘
        如辛○○所述：「那天四月十日是周榮村請張台雄跟我約在那裡碰面，才將
        張台雄帶到東王皇宮，因為我跟張台雄沒有交情，要求要請老闆來，後來才
        又帶他到蘆洲．．．（本院按：與錄音帶所述情狀大致相符，惟人物變異）
        （見本院九十年六月一日訊問筆錄，第七頁）。」，則張台雄既願隨同辛○○前往東王皇宮理容院，又焉可能到址後才發覺與辛○○無交情，要求見「
        老闆」，顯不合常情。故被告己○○之辯詞，核屬無據，尚難採信。
      (4)按認定犯罪事實之證據，並不以直接證據為限，即綜合各種間接證據，本於
        推理作用，為認定犯罪事實之基礎，如無違背一般經驗法則，尚非法所不許
        （最高法院四十四年台上字第七０二號判例意旨參照）。被告己○○於本院
        供稱：（張台雄本來跟辛○○不認識．．．？）他們本來就認識，不是很熟
        ．．．（見本院九十年四月十三日訊問筆錄，第五頁）；而同案被告丁○○
        於調查時亦供稱：就我所知張台雄原先也不認識「蔡頭（即辛○○）」，張
        台雄曾經提過就是四月九日在忠孝東路咖啡廳與己○○碰面時，經己○○介
        紹才認識，是己○○要「蔡頭」出面處理安排張台雄偷渡出境，也就是因為
        張台雄與「蔡頭」不熟，我曾擔心「蔡頭」安排他偷渡是否安全，張台雄表
        示應該「蔡頭」不敢，因為「蔡頭」有很多特種營業場所在中山區．．．（
        八十五年偵字第一二三０九號，第五六至五七頁），徵之其等陳述雖有程度
        上之差異，惟均尚足以證明被告辛○○於本院自承「我跟張台雄沒有交情」
        等語之真實性，是被告辛○○若無人唆使，顯無主動並甘冒刑責介入安排張
        台雄偷渡之可能。而衡以被告辛○○與周人蔘集團本無任何瓜葛，卷案亦無
        該集團唆使之跡證，則唆使者出於與之有同樣利害關係之警察機關，自屬合
        理推斷。被告己○○雖矢口否認指使之情事，惟參酌被告辛○○於安排張台
        雄偷渡期間，經常切時地於接觸張台雄前後，前往中山分局拜訪己○○，或
        自其處探詢有關周人蔘案之承辦狀況等異常舉動，及曾與張台雄接觸並探詢
        偷渡等情之人於案發後之各次調查、偵訊均直指己○○授意辛○○安排該偷
        渡事宜，並核與記錄張台雄親述偷渡訊息之錄音帶內容相符一致等情觀之，
        自足推斷被告己○○實係本件偷渡之指使者。至被告己○○辯稱：渠與周人
        蔘弊案無任何牽涉，周人蔘在調查局筆錄中稱：「己○○與百利行並無關係
        」，而辛○○帶回張台雄之親筆信函所列舉之受賄名單中沒有渠牽涉在內，
        渠既未收受同案賄款，自無為自己或他人藏匿張台雄，或協助安排張台雄偷
        渡之必要與動機云云。惟查，本件牽涉警界受賄層面甚廣，甚有集體收賄之
        陳述（見錄音帶勘驗筆錄：「．．．你（指張台雄）不講我，下面連副分局
        長整個都搬家了，通通沒了，就剩下我一人啊，我還搞個屁」），是若張台
        雄一旦被逮，案情即有曝光、擴大之危險。斯時，除台北市警界高層有引咎
        辭職之壓力，被告己○○亦因於八十五年七月間卸任中山分局長一職，無法
        脫免監督不週、嚴重失職之行政處分，自非「毫無干係」可得比擬。
      綜上所述，被告己○○所辯均為卸責之詞，不足採信，其犯行亦甚明確，堪予
      認定。
    (三)關於犯罪事實欄編號二所示前揭時、地，被告戊○○自黃筱雯名義所租保險箱
      內提取三百五十萬元，結匯成美金十二萬五千元及另籌措美金三萬八千一百二
      十七元，分別透過辛○○、魯順連轉交張台雄，以供其維持逃亡生活之事實，
      業據同案被告庚○○、辛○○、魯順連分別於調查及偵訊中供證明確。質之被
      告戊○○亦供承不諱（見偵字第一二三０九號，第四頁、第一四九頁），堪認
      有此事實。另被告戊○○雖否認曾自丁○○處收受二十四萬元轉交其父之事實
      。惟查，同案被告丁○○於調查局八十五年四月十九日第一次約談時即指稱：
      「八十五年四月十二日張台雄的女兒戊○○打電話給我，表示張台雄曾幫過我
      （指借我五十萬元供離婚用），現張台雄沒錢跑路，希望我能湊點錢給他，我
      乃將家中現金二十四萬元送到台北市ＳＯＧＯ百貨公司前廣場交給戊○○．．
      ．，同日晚間，戊○○打電話給我，約我到台北縣蘆洲鄉○○路一六七巷十五
      號二樓與張台雄碰面．．．（見偵字第七四六七號卷，第三九頁背面至第四０
      頁）」，嗣於檢察官訊問中復證稱：「．．．十二日我同時拿了二十四萬元給
      張台雄，因「張」說沒有錢，是他透過他女兒戊○○跟我拿的，在忠孝東路太
      平洋百貨前面拿給他女兒的，是在白天的時候拿錢的，而晚上才約我在蘆洲見
      面的。．．．二十四萬是我自己的錢（見偵字第二五五四一號卷，第二六頁反
      面至第二七頁）等語明確，則衡以該事件甫發生數日，同案被告丁○○記憶顯
      然深刻，而丁○○應無故行誣陷戊○○而自陷於罪之可能，其陳述應可信實。
      又觀諸被告戊○○就有關該會面之經過，其先於調查中供稱：「四月十日或十
      一日，．．．到我阿姨蘆洲家暫住，次日（指十二日）我父親交給我丁○○的
      尋呼機號碼（見偵字第一二三０九號卷，第五０頁）」而身負聯繫之務；在偵
      查中亦指稱：「（周人蔘案發後，丁○○有拿二十四萬元交給你轉交給你父親
      張台雄？）沒有，當時我們在十二日下午在ＳＯＧＯ百貨對面二樓咖啡秀喝咖
      啡說我父親的事，但並沒有拿錢給我。．．．當時我媽媽庚○○也有在場（偵
      字第二五五四一號卷，第四六頁反面）」，惟嗣至法院審訊時則改稱：「．．
      ．八十五年四月十二日我是和我媽去ＳＯＧＯ吃東西，沒有和我父約，我父應
      在家中（原審卷(一)，第二一六頁）」、「我沒打電話給丁○○，他們談事情時
      ，我都沒有在場。我沒有跟他碰面，也沒有拿錢（見本院九十年九月五日審理
      筆錄，第六頁）」云云，顯然前後供述均屬不一，刻意隱匿其等聯繫、會面之
      事實甚明，自非可信。至同案被告丁○○雖於原審中改稱：．．．以前曾借我
      五十萬元，所以我才先還他二十四萬元，我們是在其他民房邊拿給張台雄的云
      云，無非事後迴護之詞，殊無足採。被告戊○○共同持續以金錢提供其父張台
      雄逃亡暨生活資金，適足提供其無虞之逃亡環境而續行逃亡，自有礙於檢調單
      位對犯人張台雄之搜捕。
三、按刑法第一百六十四條所指之犯人，係指已經犯罪之人而言，不以通緝或起訴後
    之人為限，縱未經告訴，亦不失為犯人（最高法院八十七年度台上字第七五七號
    判決意旨參照）。查本件張台雄前違犯貪污治罪條例之犯行，於周人蔘弊案爆發
    後，經全國影、音、文字媒體逐日不斷報導，全國矚目，顯為被告己○○、辛○○及戊○○所明知。被告己○○竟仍唆使辛○○幫忙張台雄安排偷渡及議謀其隱
    匿，而由被告辛○○將張台雄輾轉藏匿，末並幫助其順利違法偷渡出境，而達其
    等隱匿犯人之目的，故核被告己○○、辛○○所為，均係犯刑法第三十條第一項
    、國家安全法第六條第一項所定違反同法第三條第一項規定未經許可出入國境罪
    之幫助犯，及刑法第一百六十四條第一項之藏匿人犯罪，被告己○○與辛○○間
    就藏匿人犯部分有犯意之聯絡，而推由辛○○實行，為共謀共同正犯。被告辛○○接續以同一藏匿目的之數舉動，分別與同案被告庚○○、許專色、乙○○、戊○○有如事實欄編號一所示共同藏匿人犯張台雄之犯行，渠等間各有犯意之聯絡
    及行為分擔，均為共同正犯。又據同案被告壬○○於調查中指稱：「．．．張台
    雄表示他一定要偷渡出去（見偵字第一二三０九號卷，第三七頁）」、同案被告
    丁○○亦稱：「（為何要安排出境？）張台雄表示，事情鬧這麼大，陳衍敏、己○○都怕被遷累，故願意幫助他（見偵字第七四六七號卷，第四一頁）。」等語
    明確，而衡以張台雄自周人蔘弊案爆發後，旋離去居處所而未返，並先期指使其
    女戊○○將相關財物提領另行存放備用（見偵字第一二三０九號，第四頁〔被告
    戊○○之供詞〕），顯難認其有投案接受審判之意，亦徵張台雄依憑己意偷渡出
    境甚明，另稽核國家安全法第六條之犯罪主體即處罰之對象，以未經依法申請許
    可，而「擅自」入出國境者為限，是被告己○○教唆被告辛○○安排船隻以助其
    偷渡之用，自均係以幫助之意為之，僅各應成立該罪之幫助犯（「教唆幫助」亦
    屬為犯罪之幫助行為，應適用幫助犯之規定處罰）（幫助犯無刑法第二十八條之
    適用）。被告己○○、辛○○二人就所犯上開二罪間，有目的及手段之牽連犯關
    係，應從一法定刑較重之國家安全法第六條第一項之幫助犯論處。又幫助犯乃依
    刑法第三十條第二項規定減輕其刑，公訴人以刑法第二十八條共同正犯起訴，本
  院於不妨害事實同一之範圍內，自得變更起訴法條以幫助犯論，適用刑法第三十
    條第一項。至被告戊○○持續協助其父張台雄取得逃亡經費或生活所需，使之隱
    避無虞，核其所為係犯刑法第一百六十四條第一項之使犯人隱避罪，而按刑法第
    一百六十四條第一項之罪，其犯罪之行為樣態即有藏匿及使之隱避，本屬數個獨
    立行為，有其中一行為，致使妨害國家搜索權者，即足構成，故若被告以接續之
    數舉動以妨害國家搜索權之行使，其行為態樣不同者，因屬包括之一罪，僅能擇
    一行為態樣論處。本件公訴人雖以被告戊○○藏匿人犯、使犯人隱避之各行為態
    樣起訴，而請論以藏匿犯人一罪，惟本院審理之結果，認被告戊○○藏匿犯人部
    分罪證不足（詳後述），而使犯人隱避部分則犯罪成立，自得逕論以使犯人隱避
    之罪責，且二者既俱屬同一法條之相同項款，亦無變更起訴法條之問題。被告戊○○接續以達同一張台雄隱避目的之數舉動，分別與同案被告庚○○及丁○○、
    辛○○、魯順連有如事實欄編號二所示共同隱避之犯行，彼等間各有犯意之聯絡
    及行為分擔，亦均為共同正犯。又被告戊○○與被隱避之犯人張台雄間係父女關
    係，應依刑法第一百六十七條減輕其刑。
四、原審以被告己○○、辛○○藏匿人犯、違反國家安全法部分；戊○○藏匿犯人部
    分之犯罪事證明確，予以論科，固非無見。惟查：(1)被告辛○○首將張台雄藏匿
    在東王皇宮理容院係八十五年四月十日凌晨二時許，並非原審所認定之同年四月
    九日，已有未合；(2)被告己○○、辛○○就違犯國家安全法第三條第一項未經許
    可者，不得出境之規定，而適用同法第六條第一項之處罰部分，僅係基於幫助之
    犯意安排船隻，以助居於犯罪主體之張台雄偷渡出國境，應成立該罪幫助犯，原
    審論以共同正犯，即有未洽；(3)公訴人具體起訴被告己○○身為警官，不顧其就
    張台雄通緝令發佈後之緝捕職責，明知張台雄已在其實力支配之下，仍繼續指示
    辛○○安排張台雄偷渡出境，並提供其偷渡及生活費用，違法圖利張台雄之犯罪
    事實，原審竟漏未予審酌，顯有已受請求之事項未予判決之違誤。又公訴意旨既
    指此部份之事實，與被告己○○被訴藏匿人犯及違反國家安全法部分，有裁判上
    一罪之牽連關係，本院仍得併予審理；(4)被告戊○○對犯人張台雄所移置藏匿之
    各處所，並無以己力安排或掌握者，僅屬單純隨同前往而已（詳後述），原審未
    詳審酌，遽論被告戊○○共犯此部分藏匿犯人之罪名，自非適法；(5)公訴人復以
    已起訴被告戊○○透過辛○○、魯順連轉交其父張台雄供予大陸逃亡生活費用等
    犯罪事實，原審判決未予論斷，於法尚有違失；(6)刑法第四十一條業已於九十年
    一月十日修正公布施行，原審未依刑法第二條規定比較新舊法，適用較有利於被
    告之法律，亦有未合；(7)原審判決雖於衡酌宣告刑度中述及被告戊○○合依刑法
    第一百六十七條減輕其刑，惟漏未於論據法條中引用之，亦有違誤。又同案與張
    台雄無親戚關係之丁○○、壬○○者，原審以其等共同使犯人隱避罪，各判處有
    期徒刑六月，而被告戊○○係犯罪嫌疑人張台雄之女亦同此刑度，顯有輕重失衡
    之情狀，誠有可議。被告己○○、戊○○上訴意旨仍執前詞否認犯罪；被告辛○○徒僅爭執原審裁量權行使之問題，雖均為無理由，惟原判決既有上開可議，應
    由本院將原判決關於被告己○○、辛○○違反國家安全法部分；被告戊○○藏匿
    犯人部分均予以撤銷改判，爰審酌被告己○○身為台北市政府警察局中山分局之
    分局長，為高階警官，依其職責本應摘奸發伏，嚴懲不法，尤以周人蔘集團所經
    營之賭博性電玩店，為規模龐大之職業賭博，每日獲取鉅額暴利至為驚人，敗壞
    社會風氣至甚；而不肖員警收受賄賂，違背職務，與之勾結而行包庇，政府及警
    界形象、公權力之威信蕩然無存，嚴重影響守正警察之士氣，竟反助查緝關鍵之
    張台雄潛逃出境，應予從重量刑。被告辛○○本素與周人蔘集團無關，係基於其
    與己○○多年交情，受己○○之託而觸法，惟其明知張台雄乃周人蔘案中關於警
    察貪污瀆職之最重要犯人，其使之偷渡出境不能將之繩之以法，且使部分受賄之
    警察之犯行，未能顯現，影響政府檢肅貪污不法之成效，其情節非輕，量刑自不
    宜較簡錦俊等人為寬。被告戊○○使犯人張台雄隱避，致張台雄至今不能歸案，
    對我司法權之實現之妨害甚篤，惟考量其因囿於父女之親情，致罹刑章，尚難重
    苛。並參酌被告等之犯罪之動機、目的、手段、品行、智識程度、所生危害及犯
    罪後之態度等一切情狀，分別量處如主文第二、三、四項所示之刑，以資懲儆。
    並就被告辛○○、戊○○部分諭知易科罰金之折算標準。查被告行為後，刑法第
    四十一條得易科罰金之規定，業已於九十年一月十日公布施行，由最重本刑為三
    年以下有期徒刑之罪，修正為五年以下有期徒刑之罪，比較新舊法，依刑法第二
    條第一項規定自以裁判時之新法較有利於被告，自應適用新法處斷，併此敘明。
五、公訴意旨另以：被告己○○身為高階警官，在八十五年四月十九日臺灣台北地方
    法院檢察署以北檢仁致緝字第一００四號發佈張台雄通緝令後，即負有查緝通緝
    犯之職責，且明知張台雄已在其實力支配之下，竟不將張台雄逮捕解送到案，反
    而於辛○○向其回報張台雄行蹤時，仍繼續指示積極規劃張台雄偷渡細節，更提
    供其偷渡及生活費用，違法圖利張台雄，因認被告己○○此部份涉有貪污治罪條
    例第六條第一項第四款之對於主管之事務，直接圖他人不法之利益罪云云。訊之
    被告己○○堅決否認涉有違背其職務圖利之犯行，並辯稱：八十五年四月十九日
    沒有通緝張台雄的文令等語。經查：關於犯罪嫌疑人張台雄之通緝文書，雖經台
    灣台北地方法院檢察署分別以八十五年四月十九日北檢仁致緝字第一００四號通
    緝書、八十五年六月二十五日北檢英致緝字第一六二三號併辦通緝書及八十五年
    九月十一日併辦通緝書（文號不詳）發佈通緝，有上開三紙通緝書影本（見原審
    卷(三)，第六至八頁）附卷可稽，惟衡酌張台雄係於同年月二十五日凌晨偷渡出境
    ，顯與第一紙通緝文書之發佈日十分相近，則檢察機關有否如發文日期所示將該
    通緝文書通知各警察機關？質之被告己○○堅決否認知悉此通緝文令之事實，則
    被告己○○是否於第一時間知悉此通緝內容？影響本件犯罪成否之判定，已非無
    疑。第以被告行為時即修正前戡亂時期貪污治罪條例之圖利罪，固不以直接圖得
    財產上之不法利益為要件，但無論係圖利自己或圖利他人，其所圖得者，均必須
    可轉換為財產上之不法利益，並可計算其數額，始與法意相符，此徵諸同條例第
    十條所得財物應予追繳及第十二條第一項情節輕微或其所得或所圖得之財物在三
    千元以下者，適用有較輕處罰規定之刑法或其他法律等規定，尤為顯然，最高法
    院八十一年台上字第二四五二號、八十二年台上字第五九一一號判決參照。微論
    被告己○○自始否認知悉張台雄已遭台北地檢署發佈通緝，縱使知悉而不為逮捕
    ，其行為結果措施不當，乃屬行政疏失之責任問題，及如前所述藏匿人犯或使之
    隱匿之刑事責任而已，被告就此行為，並無圖謀自己或第三人財產上或可轉換為
    財產之不法利益，亦即不可能計算其圖得財產上之數額，則揆諸上揭裁判要旨，
    自難認與貪污治罪條例之圖利罪構成要件相當，即無從以該條罪相繩，因公訴人
    認與前開科刑部分有方法結果之牽連關係，為裁判上一罪，爰不另為無罪之諭知
    。
六、公訴意旨再以：被告戊○○於八十五年四月十日，與辛○○、其母庚○○將張台
    雄帶至台北縣蘆洲鄉○○路一六七巷十五號二樓，由庚○○知情之胞姊許專色提
    供住處加以藏匿。同年月十六日，戊○○與辛○○、庚○○再將張台雄移至東王
    皇宮理容院藏匿；翌（十七）日再轉至台北縣汐止鎮○○路○段二八三號十六樓
    之三，由知情之乙○○騰出房間藏匿人犯張台雄，因認被告戊○○此部分亦涉犯
    刑法第一百六十四條第一項之藏匿人犯罪嫌云云。訊之被告戊○○固坦承有同住
    上址各處所之事實，惟其於本院辯稱：伊沒有能力藏匿其父親，伊都是跟著父親
    走等語。經查：有關犯人張台雄在國內躲避調查人員搜捕期間所隱匿之處所，同
    案被告庚○○於調查、偵訊中供稱：「周人蔘電玩弊案發生後，我在報紙上看到
    張台雄也有涉案，於是就從雲林北上，在我四姐許專色蘆洲住處和我女兒張欣怡
    聯絡上，當天（或隔天）晚上張欣怡就和張台雄一起到蘆洲來，並在我四姐家住
    了約一個禮拜，後來．．．又搬到汐止大同路二段二八三號十六樓之三，我雲林
    同鄉乙○○家，直到「蔡頭」安排張台雄偷渡出境，張台雄都住在汐止．．．（
    見偵字第一二三０九號，第一０頁背面）」、「（本件案發後你幫張台雄藏匿？
    ）我有提供蘆洲我四姐的住處給張台雄住了約一星期左右，我是四月十日時，他
    們過來約住了四、五天，後來搬到汐止大同路二段二八三號十六號之三，我幫忙
    安排，當時張台雄跟著我們走（同上偵卷，第二六頁背面）」、「四月十五日晚
    ．．．，「蔡頭」曾詢問我有否使用過家中電話與外界聯絡，我答稱曾有一次不
    經意在電話中向親戚表示「張」目前在「蘆洲」．．．，「蔡頭」表示電話恐遭
    竊聽，有曝光之虞，因此兼程轉換藏匿地點．．．，「蔡頭」要司機將車開往忠
    孝東路太平洋（崇光）百貨公司旁巷內之一家按摩店（按即東王皇宮理容院）門
    口停車，隨即安排我及張台雄二人住在該處（同上偵卷，第四六頁背面）。」；
    被告辛○○於偵查中亦稱：「（庚○○所言實在否？）實在，有到蘆洲、及忠孝
    東路、及汐止．．．（見偵字第一六八０三號，第四二頁）」等語，核與證人即
    辛○○司機丙○○於調查時證稱：「周人蔘電玩弊案發生後大約隔一、二天晚上
    ．．．，辛○○，就帶著一個中年男子上車（事後我知道他是張台雄），劉叫我
    開車到「東王皇宮」理容院，他們二人進入該理容院，我就在車上等，大約過了
    半個小時，辛○○又叫我，送張台雄到蘆洲．．．，大約在四月中旬，我又載辛○○到蘆洲，過沒多久，辛○○帶著張台雄和一中年女子（事後知道是張台雄前
    妻庚○○）匆匆忙忙上車，劉指示我．．．開到「東王皇宮」，在車上辛○○告
    訴張台雄安排他們在「東王皇宮」先住幾天。．．．又過了二天，辛○○又陪同
    要我載張台雄、庚○○及一年輕女子（事後知道是張台雄女兒戊○○）攜帶行李
    前往台北縣汐止鎮○○路「宏國大鎮」社區，他們一起進入社區大廈。．．．直
    到約四月二十四日（或二十五日）（按實際係二十五日）清晨五、六點，辛○○
    又要我載他到汐止「宏國大鎮」接張台雄上車後，直接到野柳港旁邊的一個小漁
    港．．．」等情相符，足徵張台雄在台之藏匿處所均係同案被告辛○○、庚○○
    提供或安排聯繫，與被告戊○○無涉，而衡以被告戊○○在周人蔘弊案爆發之八
    十五年四月間年甫二十一歲（年籍詳前），且先前均與其父張台雄一起居住生活
    ，依理自有隨之同往之可能，則在本院審酌全卷證資料無以證明被告戊○○確為
    犯人張台雄藏匿處所上提供助力，自僅得為其有利之認定。故此部份之犯罪亦屬
    不能證明，惟因公訴人認此與前開有罪之使犯人隱避部分，屬包括之一罪，爰不
    另為無罪之諭知。
貳、無罪部分：
一、公訴意旨略以：
    (一)戊○○係張台雄女兒，明知其父長期擔任周人蔘電玩集團公關警察，每月不僅
      經手數百萬元之賄款行賄相關員警，亦收受周人蔘電玩集團巨額之賄款，仍開
      設華南商業銀行松山分行0000000號帳戶供張台雄洗錢使用，並幫忙軋
      支票收受賄款。於八十四年間明知ＺＶ－六六九八號賓士自用小客車係父親違
      背職務收受周人蔘電玩集團賄款所購買之財物，仍加以收受駕用。八十五年四
      月八日周人蔘電玩弊案爆發，調查員持搜索票至臺北市○○○路○段二九五巷
      五號三樓住所搜索，戊○○故將賄款信封袋藏匿在廁所裡，翌日上午旋至華南
      銀行松山分行張台雄0000000號帳戶及姑姑張淑文0000000號帳
      戶，各提領三十五萬元及七百五十萬元現金，借用不知情同學黃筱雯名義在華
      僑銀行中山分行租得保險箱，而將七百八十五萬元賄款等財物隱藏保險箱內，
      因認被告戊○○涉犯行為時之貪污治罪條例第十四條第一項收受藏匿贓物罪嫌
      云云。
    (二)戊○○自八十年間起，在周人蔘所屬設於台北市中山區○○○路四０九號一樓
      之華克遊樂場（即金山電玩店）擔任開分員，月薪約三萬元，與周人蔘、林偉
      源、壬○○、黃健光、王百川、林紅絨等人共同基於常業賭博之犯意聯絡，由
      周人蔘在上址電玩店之公眾得出入之場所擺設賓果馬戲團、麻將台、水果台、
      胡牌高手等公告查禁之變異機種機台或小鋼珠即柏青哥機台與不特定顧客賭博
      財物，其賭博方式為：若屬查禁之變異機種機台，係以一比一或一比五之比率
      開分，依機具之指示押注，顧客若贏得一千分，經洗分換成再玩券或寄分卡，
      再持再玩卷或寄分卡，依原開分比率兌換一千元不等之現金，若屬小鋼珠即柏
      青哥機台，賭客則以每顆鋼珠０．五元之代價購入，由賭客持現金至櫃台兌換
      十元硬幣，將十元硬幣直接投入小鋼珠機台，即會自動掉落二十顆小鋼珠，再
      由賭客以自動或自行控制之方式將小鋼珠彈入機器內，機器有若干小孔，若小
      鋼珠彈入各該小孔可得分中，依中分數之多寡，機台即掉落相同數目之小
      鋼珠，賭客可將中所得之小鋼珠繼續打玩，亦可兌換成硬幣攜回，若賭客贏
      得大，店家則以每顆鋼珠０．三一二五元或０．三二元不等之代價購回，各
      店經營無論係變異機種機台或柏青哥，均設有專人引導進入密室或特定地點，
      供賭客兌換現金，或由專人在店內、店外與賭客兌換現金，賭客亦可選擇兌換
      大量而非供人暫時娛樂之香菸或其他物品，周人蔘與其僱用之前開林欣怡及林
      偉源等人，即以此方法與不特定之顧客對賭，而與前開人等均以此為常業，並
      賴以維生，且獲利甚豐，每月營業額有自數百萬元至數千萬元不等。嗣於八十
      五年四月八日上午九時許，周人蔘所經營之各賭博性電玩店（詳如原審判決書
      附表一所示），適有賭客許芳、陳光耀、羅勛華、李棟盈、張哲郎、劉素君、
      王永勝、陳柏桐、林志學在金鐘電玩店、賭客周驥民、吳茂泉、汪憲彬在大台
      視電玩店、賭客曾春蘭在大欣喜電玩店、賭客陳雪芳、許智強、鄭鑽德、卜遠
      達、胡仁明、賴滄彬、郭達育、吳瑩琦、周建豪在金展電玩店、盧發、張謝慧
      珠、鄭妃莉、林礽忠、楊明進在金銀島電玩店、賭客簡逸民、林勝宏、劉惠美
      、江乾陽在六福電玩店、賭客李瑞麟在千百樂電玩店、賭客胡忠臆在福神電玩
      店、賭客許錫峰在豪門電玩店賭博財物時（賭客部分另案偵辦），當場為調查
      人員查獲賭博犯行，並陸續扣得如原審判決書附表二Ａ類所示當場賭博之機具
      及如原審判決書附表二Ｂ類周人蔘所有供犯罪所用之帳冊等物、Ｃ類（兌換籌
      碼處之財物）所示之財物、原審判決書附表三各欄Ｂ類所示周人蔘所有供犯罪
      用之財物，因認被告戊○○涉犯刑法第二百六十七條之常業賭博罪嫌云云。
二、按犯罪事實應依證據認定之，無證據不得推定其犯罪事實；又不能證明被告犯罪
    者，應諭知無罪之判決，刑事訴訟法第一百五十四條、第三百零一條第一項分別
    定有明文。又事實之認定，應憑證據，如未能發現相當證據，或證據不足以證明
    ，自不能以推測或擬制之方法，為裁判基礎；且認定被告犯罪事實所憑證據，雖
    不以直接證據為限，即間接證據亦包括在內，然而不論直接證據或間接證據，其
    為訴訟上之證明，須於通常一般之人均不致有所懷疑，而得確信其為真實之程度
    者，始得據為有罪之認定，倘其證明尚未達到此一程度，而有合理之懷疑存在而
    無從使事實審法院得有罪之確信時，即應由法院為諭知被告無罪之判決，最高法
    院四十年台上字第八六號、七十六年台上字第四九八六號亦著有判例，足供參照
    。
三、本件公訴人認被告戊○○涉犯行為時之貪污治罪條例第十四條第一項收受藏匿贓
    物罪嫌，無非係以被告戊○○坦承有收受、隱藏張台雄財物之事實為論據。訊之
    被告戊○○固坦承曾開設華南商業銀行松山分行帳戶供其父張台雄使用、提領七
    百八十五萬元並將之藏置於黃筱雯名義租用保險箱內及持有賓士車一部之事實，
    惟則堅決否認有收受藏匿贓物之犯行，並辯稱：設置銀行的帳號是伊父叫伊給他
    用的。伊有領錢，但真的不知錢是贓款，伊父叫伊收起來，伊才請同學開保險箱
    。伊開賓士車，係伊叔叔送一台舊車給伊，伊才去換一台中古賓士等語。
四、按行為時之貪污治罪條例第十四條所規定收受、藏匿贓物罪係以明知因犯同條例
    第四條至第六條之罪所得之財物，故為收受、隱匿為要件，若行為人所收受、藏
    匿者並非上項犯罪所得之財物，或無明知之直接故意或出於過失者，俱不能律以
    該罪（最高法院七十三年台上字第六九一五號判決參照），此乃就該條之罪所得
    財物係對構成贓物罪之內容所設之限制，與一般贓物之構成有所不同。經查，本
    案所違犯貪污治罪條例本罪之犯人張台雄迄未緝捕到案，而卷附資料亦未見張台
    雄收受賄款（或圖不法利益）、或得證明其流向之具體證據，則張台雄實際究犯
何項貪污罪責？何款項係屬其犯該罪所得之財物？其處置、存放是項財物方式為
    何？顯無從稽考。況據丁○○、壬○○所錄與張台雄談話錄音帶，張台雄亦曾提
    請丁○○代其處理在村霖建設之房子，此有錄音帶一卷暨本院勘驗筆錄在卷可憑
    ，亦徵其有職務收入以外之投資，則參以斯時民間投資訊息、管道甚暢，以己資
    金甚或贓款投資獲利，亦非無可能，故在張台雄未到案前，如何即謂其所有財物
    必係贓款？至案發後張台雄或係因慮及需籌措逃亡費用，以確保其逃亡生活之無
    虞，而向被告為緊急提款另存之指示，顯不必然係因該等款項係屬贓款，是公訴
    人遽指為贓款，尚屬率斷。又被告戊○○始終辯稱：伊所有事情均係聽其父的話
    ，且不知係贓款云云，而本院依存卷事證所徵得被告戊○○處理其父財產事務，
    亦僅見其設置個人戶頭、偶幫其父軋支票（見偵字第一二三０九號卷，第三四頁
    ）及案發後提領並藏置七百八十五萬元等情，並未知其是否經常性代其父管理財
    物，是若被告戊○○經手款項次數不多，能否據此知悉並區分其父張台雄除領員
    警薪資外，一切在外投資或其他合法、非法之收入，亦堪疑義，自難遽以被告戊○○曾經手款項，或收支不相稱為由，即謂其早已知悉贓物情事。綜上，顯乏具
    體事證足佐被告戊○○所經手支票存款、提領並藏置七百八十五萬元及所有之賓
    士車係屬贓物，及其係在明知贓物之情形下，故為收受或藏匿，是僅得為被告戊○○有利之認定。
五、又公訴人認被告戊○○涉犯刑法第二百六十七條之常業賭博罪嫌，無非係以會計
    甲○○證述：「戊○○於八十年間曾到華客電玩店擔任過開分員，上班時間沒超
    過六個月即離職，月薪三萬元（見八十五年五月十日市調處筆錄）」等語，並有
    現場照片、錄影帶、搜索扣押證明筆錄、營利事業登記證、保管條、讓渡書、租
    賃合約書、如原審判決書附表二Ａ類所示日製賽艇等賭博性機台、附表二Ｂ類、
    附表三Ｂ類所示之每日電玩抄表紀錄、客戶資料表、營業日報表、開分紀錄冊、
    開分洗分表、客戶計分表、出入場明細表、再玩卷、員工守則、帳冊、會計報表
    、損益表、現金支出傳票、開台電腦紀錄表、贈分卡、抄表紀錄、日結單及Ｃ類
    所示兌換籌碼處之財物扣案可資佐證為其主要論據。惟訊據被告戊○○亦否認有
    何賭博之犯行，而辯稱：伊沒有當開分員，勞保沒有轉出來，但伊沒有繼續領錢
    。伊在那裡上班時，不知道他們有賭博，伊只是換代幣，給人家打電動，是做晚
    上十一點到凌晨七、八點，伊那時沒有辦離職，也沒有領到薪水。查獲時，離伊
    上班已有五年時間，它裡面變成怎樣，伊不清楚云云。
六、經查：被告戊○○係於七十九年十一月七日進入華克遊樂場（即金山電玩店）工
    作，此有被告提呈之勞工保險被保險人投保資料明細表一紙在卷（本院卷(二)）足
    憑，核與被告戊○○、證人即華克遊樂場會計甲○○所述之八十年間相近，應堪
    採信。質之證人甲○○於調查中亦指稱：他（指戊○○）是經由張台雄之姐張鎮
    海及姊夫劉震介紹進來的，．．．戊○○雖然沒待多久即離職，但勞保一直寄在
    公司云云（見偵字第一二三０九號，第一六頁），足徵被告戊○○實於八十年初
    即行離職，僅勞保仍寄放在該店無訛。惟本件查扣如原審判決書附表二、附表三
    所示可為賭博罪之事證，經核係於八十五年間周人蔘案發時被查扣之資料，並無
    被告在職之八十年間華克遊藝場賭博之證據，則在被告戊○○堅決否認有賭博情
    事，自難遽論被告賭博之犯行。
七、綜上所述，公訴人認被告戊○○分別涉有行為時之貪污治罪條例第十四條第一項
    收受藏匿贓物及刑法第二百六十七條常業賭博等犯行，然因本件之各相關事證均
  不足使本院得被告有罪之確信，自難由本院遽以前開二罪名相繩。次外，復查無
    其他積極證據足資證明被告有此部份之犯罪，原審疏未詳查，予以論罪科刑，於
    法即有未合，被告戊○○上訴意旨執此指摘原判決不當，為有理由，應由本院將
    原判決關於戊○○收受藏匿贓物、以賭博為常業部分均撤銷，另均諭知無罪之判
    決，以免冤抑。
據上論斷，應依刑事訴訟法第三百六十九條第一項前段、第三百六十四條、第三百零
一條第一項、第三百條、第二百九十九條第一項前段，國家安全法第六條第一項，刑
法第十一條前段、第二條第一項、第二十八條、第一百六十四條第一項、第三十條第
一項、第二項、第五十五條、第一百六十七條、第四十一條第一項，罰金罰鍰提高標
準條例第一條前段、第二條，判決如主文。
本案經檢察官鄭龍照到庭執行職務。
中    華    民    國     九十     年      十一      月        二        日
                            臺灣高等法院刑事第十庭
                                審判長法  官  溫  耀  源
                                      法  官  林  銓  正
                                      法  官  黃  金  富
右正本證明與原本無異。
檢察官就己○○部分及戊○○被訴違反貪污治罪條例部分，如不服本判決應於收受送
達後十日內向本院提出上訴書狀，其未敘述上訴之理由者並得於提起上訴後十日內向
本院補提理由書（均須按他造當事人之人數附繕本）。
其餘不得上訴。
                                      書記官  江  采  廷
中    華    民    國      九十    年      十一      月        八        日
附錄本案論罪科刑法條：
國家安全法第三條第一項
人民入出境，應向內政部警政署入出境管理局申請許可。未經許可者，不得入出境。
國家安全法第六條第一項
違反第三條第一項規定未經許可入出境者，處三年以下有期徒刑、拘役或科或併科新
臺幣九萬元以下罰金。
刑法第一百六十四條第一項
藏匿犯人或依法逮捕拘禁之脫逃人或使之隱蔽者，處二年以下有期徒刑、拘役或五百
元以下罰金。


司法院資訊處製作；財團法人民間司法改革基金會備份。
